【裁判字號】    97,上訴,1289
【裁判日期】    980123
【裁判案由】    傷害致重傷
【裁判全文】
臺灣高等法院臺南分院刑事判決        97年度上訴字第1289號
上  訴  人
即  被  告  乙○○
                      號
選任辯護人  李永裕  律師
上列上訴人因傷害致重傷案件，不服臺灣臺南地方法院97年度訴
字第541號中華民國97年10月24日第一審判決（起訴案號：臺灣
臺南地方法院檢察署97年度調偵字第259號），提起上訴，本院
判決如下：
    主  文
原判決撤銷。
乙○○傷害人之身體，因而致人於重傷，處有期徒刑貳年。
    事  實
一、乙○○於民國九十六年十一月三日上午十一時許，在臺南縣
    歸仁鄉○○村○○○路三十巷二十三號前，因細故與丙○○
    發生口角，乙○○明知出拳毆打他人臉部，將人向後推倒，
    將使他人腦部受有傷害，並於客觀上能預見頭部若撞及地上
    ，可能傷及腦部而導致腦傷致失語及右側偏癱之重傷情形，
    竟僅因對丙○○上述言談不滿，一時心生怨氣，乙○○基於
    普通傷害人之身體之故意，雙手猛推丙○○之頭、胸部，致
    丙○○後仰跌倒，頭部撞擊到地面，受有頭部外傷併左側額
    葉顳葉硬膜下出血、蜘蛛膜下腔出血、上嘴唇裂傷一公分及
    腦幹池受壓迫，並有失語症及右側肢體偏癱乏力等重大難治
    之傷害。
二、案經甲○○○（丙○○之配偶）訴由台南縣警察局歸仁分局
    報請台灣台南地方法院檢察署檢察官偵查起訴。
    理  由
一、按被告以外之人於審判外之陳述，雖不符刑事訴訟法第159
    條之1至之4之規定，而經當事人於審判程序同意作為證據，
    法院審酌該言詞陳述或書面陳述作成時之情況，認為適當者
    ，亦得為證據，刑事訴訟法第159條之5第1項定有明文。查
    告訴人甲○○○於警詢、偵查中之證述，雖均係被告以外之
    人於審判外之陳述，惟檢察官、被告及其辯護人於原審及本
    院審判程序均同意作為證據，且該等供述證據係由職司犯罪
    調查、偵查之警方及檢察官依法定正當程序作成，查無顯不
    可信之情狀，本院審酌上情認屬適當，依上開規定，自得為
    證據。
二、訊據被告乙○○固坦承有以雙手推被害人丙○○之頭、胸部
    ，致其後仰倒地受傷之事實，惟矢口否認有何重傷害之犯行
    ，辯稱：被害人因拿雨傘要刺伊，伊才會出手推他，伊並無
    法預見被害人倒地會有重傷害之結果；伊應有自首之適用云
    云。經查：
（一）被告自白以雙手推被害人丙○○之頭、胸部，致其後仰倒
      地受傷之事實，核與證人即告訴人甲○○○於原審審理時
      結證情節相符，並有驗傷診斷書、台南市立醫院函及就醫
      摘要等在卷可憑。
（二）按傷害致重傷罪係加重結果犯，以行為人能預見其結果為
      要件，行為人對於加重結果之發生有無可能預見，應依行
      為當時之客觀情狀，而非就行為人之主觀認識，以為判斷
      （最高法院四十七年度台上字第九二０號判例參照）。被
      告係壯年之人，以其雙手對年逾七十歲之被害人頭部猛推
      ，依此客觀情狀顯可預見被害人會向後仰倒致頭部受傷，
      故，應為被告客觀上所能預見，惟竟主觀上未預見而向丙○○頭部揮擊，致被害人頭部撞擊地面，受有頭部外傷併
      左側額葉顳葉硬膜下出血、蜘蛛膜下腔出血、上嘴唇裂傷
      一公分及腦幹池受壓迫，並有失語症及右側肢體偏癱乏力
      之傷害，被告應有傷害犯意，並應負結果加重犯罪責。
（三）次按其他於身體或健康有重大不治或難治之傷害為重傷，
      刑法第十條第四項第六款定有明文，被害人上揭傷害，造
      成左腦語言區功能受損致有失語症，已達身體有重大難治
      之傷害，有台南市立醫院九十七年五月三十日南市醫字第
      ０九七００００三七五號函、被害人驗傷診斷證明書各一
      紙及診斷證明書二紙在卷可稽（見原審卷第三十六頁、警
      卷第九頁、九十六年度核交字第四四二六號偵查卷第二十
      五、二十六頁），經本院再向市立醫院函查，據其函復稱
      ：「近一年來，病患持續復健治療及針灸治療，但成效不
      彰，病患之智力明顯退化，時常有癲癇發作，因無法自行
      解尿，須倚靠導尿管排尿，故常因尿道感染致菌血症住院
      治療。右肢偏癱常因癲癇發作更加惡化，因病患年紀已，
      大故治癒之機會不大，無法恢復至未受傷前之狀況。」，
      有台南市立醫院97年12月25日南市醫字第0970000966號函
      附本院卷可憑，自屬重傷害。
（四）綜上，被告所辯顯係卸責之詞，不足採信，事證明確，犯
      行應足認定。
三、核被告所為，係犯刑法第二百七十七條第二項後段之傷害致
    重傷罪。被告於案發後警員到場時，主動在巷口等候警員，
    並向警員承認與被害人發生口角，拉扯，致被害人跌倒受傷
    ，有證人到場警員丁○○在本院結證明確（見本院98年1月
    20日審理筆錄第3頁），證人丁○○並證稱：「我到現場時
    ，被告在信義北路三十巷巷口等我，同時救護車也到，我下
    車問他什麼事，他說和對方有發生口角、拉扯至對方跌倒受
    傷。」，「（你與被告說話之前說話，都還沒有遇到被害人
    家屬？）是。」，可見被告確於警員尚未發覺犯罪前自首而
    接受裁判，雖告訴人於九十六年十一月十二日十四時二十四
    分起至十五時十五分止接受警詢後，明確表明要提出本件傷
    害告訴後，被告始於同日十六時十二分起至十七時二十八分
    止接受警詢，且告訴人甲○○○於原審審理時結證稱：「（
    當天警察有到場，警察是否有問事情是誰做的？）沒有。」
    、「（被告是否有向警察說是他做的？）我不知道被告是否
    有向警察說。」等語（見原審卷第一０二頁），惟被告既先
    於告訴人遇見警員，並經警員證明被告自首，應有自首之適
    用，應依刑法第62條減輕其刑。
四、原審予以論罪科刑，固非無見，惟查：原審認非自首而不予
    減輕，尚有未洽，被告上訴意旨，執此指摘原判決不當，為
    有理由，應由本院將原判決撤銷改判，爰審酌被告係因細故
    與被害人爭執，被告拿雨傘攻擊被告，致其受刺激致出手傷
    人，惡性非重，及致被害人重傷之結果及損害，又未與告訴
    人達成民事和解賠償其損害、被告自首等一切情狀，量處如
    主文所示之刑，以資懲儆。
據上論結，應依刑事訴訟法第369條第一項前段、第364條、第29
9條第一項前段、刑法第277條第2項後段、第62條，判決如主文
。
本案經檢察官趙中岳到庭執行職務。
中    華    民    國    98    年    1     月    23    日
                  刑事第五庭    審判長法  官  楊明章
                                      法  官  顏基典
                                      法  官  楊子莊
以上正本證明與原本無異。
如不服本判決應於收受送達後10日內向本院提出上訴書狀，其未
敘述上訴理由者，並得於提起上訴後10日內向本院補提理由書（
均須按他造當事人之人數附繕本）「切勿逕送上級法院」。
                                      書記官  王全龍
中    華    民    國    98    年    1     月    23    日
附錄本案論罪科刑法條：
中華民國刑法第277條
（普通傷害罪）
傷害人之身體或健康者，處3年以下有期徒刑、拘役或1千元以下
罰金。
犯前項之罪因而致人於死者，處無期徒刑或7年以上有期徒刑；
致重傷者，處3年以上10年以下有期徒刑。


司法院資訊處製作；財團法人民間司法改革基金會備份。
